臺灣板橋地方法院刑事判決　　　　　　　99年度訴字第3252號
公　訴　人　臺灣板橋地方法院檢察署檢察官
被　　　告　王宗楊
上列被告因恐嚇取財案件，經檢察官提起公訴（九十九年度偵字
第七八三二號），本院判決如下：
    主  文
王宗楊共同意圖為自己不法之所有，以恐嚇使人將本人之物交付
，累犯，處有期徒刑柒月。
    事  實
一、王宗楊於民國九十六年間因恐嚇取財案件，經臺灣士林地方
    法院以九十七年度簡字第三九六號判處有期徒刑五月，減為
    有期徒刑二月又十五日確定，於九十八年二月二十三日入監
    執行至同年五月七日縮短刑期執行完畢（於本案構成累犯）
    ，仍不知悔改。緣王純吟（已判決確定）係有配偶之人，仍
    與同事柯儒軒交往並生感情糾紛，於九十八年十一月間王純
    吟提議分手後，柯儒軒心有不甘，竟囑不知名友人書寫內容
    不堪之信函投遞至王純吟住處，使王純吟飽受配偶之責難。
    王純吟為避免柯儒軒繼續騷擾，遂於九十八年十一月二十五
    日經友人魏淑芳（業經檢察官為不起訴處分）之介紹認識黃
    彥智（已判決確定）、劉亞憲（另由檢察官通緝中），並以
    新臺幣（下同）一萬元之代價委請渠二人代為處理感情糾紛
    。黃彥智、劉亞憲與王純吟三人乃共同基於妨害自由之犯意
    聯絡，於九十八年十一月二十五日下午八時許，由王純吟電
    聯柯儒軒前往臺北縣中和市（現改制為新北市中和區○○○
    路七十七號「皇城汽車旅館」見面，柯儒軒到場後，其三人
    即質問柯儒軒騷擾王純吟之事，並在上址７０４號房內以強
    暴、脅迫之方式限制柯儒軒之行動，阻止其離去，迨同日晚
    上十一時，柯儒軒簽署切結書一張交由王純吟收執，復簽署
    本票五張（票面金額各一萬元）交由黃彥智、劉亞憲等人作
    為擔保（上開本票劉亞憲等人並未轉交王純吟），黃彥智等
    人始同意柯儒軒離開。而柯儒軒心有不甘，在王純吟取得切
    結書先行離去後，主動支付七千元予黃彥智，要求渠等著手
    報復王純吟之事，始離開皇城汽車旅館（王純吟、黃彥智所
    涉妨害自由一案，業經本院判決確定）。嗣劉亞憲將此事告
    知王宗楊後，二人認有機可乘，遂另行基於恐嚇取財之犯意
    聯絡，於九十八年十一月二十八日前往臺北縣永和市（現改
    制為新北市永和區○○○街五十二巷一弄八號魏淑芳住處，
    表示欲促請柯儒軒商談在「皇城汽車旅館」內發生之糾紛，
    囑請魏淑芳邀約柯儒軒於當日下午六時許至其住處談判，魏
    淑芳則透過其弟魏柏炫通知柯儒軒。詎柯儒軒依約到場後，
    劉亞憲、王宗楊即以原本在「皇城汽車旅館」所約定之賠償
    金額本為十萬元，但所簽立之本票金額不足，且柯儒軒自行
    交付七千元委由黃彥智著手報復事宜，與渠等無涉等語，要
    求柯儒軒給付五萬元，劉亞憲復指腰間包包顯露改造手槍，
    並以加害生命、身體之惡害向柯儒軒恫嚇稱：知悉其住處，
    可以隨時送子彈，小心一點，家人誰先出來誰先死等語；王
    宗楊亦在旁附和稱：若有不從，將來不要想在新莊地區居住
    等語，迫使柯儒軒心生畏懼而簽署借款十萬元之借據一張，
    並簽署本票五張（票面金額各一萬元、其中三票號為ＴＨ0
    000000號、ＴＨ0000000號、ＴＨ00000
    00號，另二張票號不詳）。其後柯儒軒於九十八年十二月
    一日籌措二萬元，委由魏淑芳交付劉亞憲，並收回其中二張
    不詳票號之本票。因劉亞憲仍持續追討，柯儒軒不堪其擾，
    遂於九十八年十二月八日報警處理，嗣於九十九年一月二十
    日下午三時五分許，經警持臺灣臺北地方法院核發之搜索票
    ，前往臺北市○○區○○街一三七巷九號三樓劉亞憲住處搜
    索，當場扣得具殺傷力之改造手槍一支（槍支管制編號00
    000000000號）、子彈二顆、十萬元借據一張及本
    票三張（票面金額各一萬元、票號為ＴＨ0000000號
    、ＴＨ0000000號、ＴＨ0000000號）等物，
    而知悉上情。
二、案經被害人柯儒軒告訴暨新北市政府（改制前為臺北縣政府
    ）警察局土城分局移送臺灣板橋地方法院檢察署檢察官偵查
    起訴。
    理  由
壹、程序方面：
    按被告以外之人於審判外之言詞或書面陳述，除法律有規定
    者外，不得作為證據；又被告以外之人於審判外之陳述，雖
    不符合同法第一百五十九條之一至第一百五十九條之四之規
    定，但經當事人於審判程序同意作為證據，法院審酌該言詞
    陳述或書面陳述作成時之情況，認為適當者，亦得為證據。
    當事人、代理人或辯護人於法院調查證據時，知有第一百五
    十九條第一項不得為證據之情形，而未於言詞辯論終結前聲
    明異議者，視為有前項之同意，刑事訴訟法第一百五十九條
    第一項及第一百五十九條之五分別定有明文。經查，本判決
    下列所引用之各該被告以外之人於審判外之陳述（包含書面
    陳述），雖屬傳聞證據，但檢察官及被告於本院準備程序及
    審判期日中，均同意此部分之證據有證據能力，且迄至言詞
    辯論終結前亦未撤回前開同意，本院審酌上開證據資料製作
    時之情況，尚無違法不當及證明力明顯過低之瑕疵，亦認為
    以之作為證據應屬適當，故揆諸前開規定，爰依刑事訴訟法
    第一百五十九條之五規定，認前揭證據資料均有證據能力，
    合先敘明。
貳、實體方面：
一、訊據被告王宗楊於本院準備程序中先否認在場，嗣於本院審
    理中坦承在場參與談判，但矢口否認被訴恐嚇取財之犯行，
    辯稱：伊僅係陪同劉亞憲處理柯儒軒積欠之債務，對內情並
    不清楚，並無恐嚇取財之故意云云。惟查，上開恐嚇取財之
    犯罪事實，業據被害人柯儒軒於偵查時及本院審理中結證綦
    詳，核與同時在場目擊之魏淑芳、魏柏炫證述，及同案被告
    劉亞憲在警詢中供述之情節大致相符，並有借據一張及恐嚇
    所得之本票三張（票面金額各一萬元、票號為ＴＨ0000
    000號、ＴＨ0000000號、ＴＨ0000000號
    ）在卷可稽（附偵字第七八三二號卷第六十五、六十六頁）
    。被告王宗楊雖執前詞置辯，然其在談判時始終在場，業據
    其在本院審理中供承不諱，而劉亞憲與柯儒軒本不相識，僅
    因介入王純吟與柯儒軒在「皇城汽車旅館」之談判始與柯儒
    軒有所接觸，二人並無任何債權債務關係存在，業如前述。
    是被告王宗楊既係聽聞劉亞憲欲與柯儒軒談判而參與本案，
    且在雙方談判時始終在場見聞其事，豈有不知柯儒軒與劉亞
    憲之間並無債權債務關係，其指不知內情云云，顯與常情相
    違。而證人魏柏炫於偵查中證稱：王宗楊、劉亞憲在其住處
    談判時，聲音很大，大部分是在罵人……，劉亞憲有告知身
    上有帶東西即槍枝等語（偵字第七八三二號卷第一三一頁）
    ；而被害人柯儒軒亦於偵審中證稱：綽號阿樂（劉亞憲）指
    著自己的包包說隨時可以送我子彈，叫我小心一點，我看到
    他包包裡面有一把槍，阿樂講這些話時，王宗楊有在場，在
    魏柏炫住處談判時，王宗楊一直在現場，只記得王宗楊叫我
    新莊不要住等語（偵字第七八三二號卷第九十、九十一頁，
    本院一百年三月二日審理筆錄）；若非劉亞憲顯示身上攜有
    槍枝，魏柏炫、柯儒軒何以知悉其攜槍談判之事，並於偵審
    中為上開證詞；況警方執行搜索時，確在劉亞憲住處扣得改
    造手槍一枝，並經鑑定有殺傷力，此有內政部警政署刑事警
    察局九十九年一月二十九日刑鑑字第０九九００一０六八三
    號槍彈鑑定書一紙附卷可按（偵字第七八三二號卷第一二三
    頁，所涉違反槍砲彈藥刀械管制條例案件，另由臺灣臺北地
    方法院審理），益見被害人柯儒軒之指訴非虛。又被告王宗
    楊應知悉被害人柯儒軒未積欠劉亞憲債務，業如前述，而依
    本院當庭所見，被告王宗楊身高一百八十公分，體重一百四
    十公斤，身材魁梧壯碩，其為上開言語時，自足以使被害人
    柯儒軒認將不利於他而心生畏懼。是被告王宗楊所辯僅係單
    純陪同，並未參與，其不知內情而無恐嚇之故意乙節，顯屬
    事後卸責之詞，不足採信。本案事證明確，被告王宗楊之犯
    行，洵堪認定。
二、查本票係有價證券之一種，屬有財產交換價值之財物，被告
    王宗楊與劉亞憲共同以加害生命、身體之惡害通知，使被害
    人柯儒軒心生畏懼而簽署五張本票並交付，核其所為，係犯
    刑法第三百四十六條第一項之恐嚇取財罪。又被告王宗楊於
    九十六年間因恐嚇取財案件，經臺灣士林地方法院以九十七
    年度簡字第三九六號判處有期徒刑五月，減為有期徒刑二月
    又十五日確定，於九十八年五月七日執行完畢，此有臺灣高
    等法院被告全國刑案紀錄表可憑，其於刑之執行完畢後五年
    內，故意再犯本件有期徒刑以上之刑之案件，為累犯，應依
    刑法第四十七條第一項之規定加重其刑。被告王宗楊與劉亞
    憲就九十八年十一月二十八日恐嚇取財之犯行，有犯意聯絡
    與行為分擔，為共同正犯。爰審酌被告王宗楊犯罪之動機、
    目的、手段，所取得之財物價值僅五萬元，犯罪所生之危害
    ，介入本案之程度，尚未與被害人柯儒軒達成和解，賠償所
    受之損害，及犯罪後態度等一切情狀，量處如主文所示之刑
    ，以資懲儆。
據上論斷，應依刑事訴訟法第二百九十九條第一項前段，刑法第
二十八條、第三百四十六條第一項、第四十七條第一項，刑法施
行法第一條之一第一項、第二項前段，判決如主文。
本案經檢察官李超偉到庭執行職務。
中    華    民    國   100    年    3     月    16    日
                  刑事第一庭  審判長法  官  李釱任
                                    法  官  陳正偉
                                    法  官  鄭水銓
以上正本證明與原本無異。
如不服本判決應於收受判決後十日內向本院提出上訴書狀，並應
敘述具體理由。其未敘述上訴理由者，應於上訴期間屆滿後二十
日內向本院補提理由書（均須按他造當事人之人數附繕本）「切
勿逕送上級法院」。
                                    書記官  洪紹甄
中    華    民    國   100    年    3     月    21    日
附錄本案論罪科刑法條全文：
刑法第三百四十六條
意圖為自己或第三人不法之所有，以恐嚇使人將本人或第三人之
物交付者，處六月以上五年以下有期徒刑，得併科一千元以下罰
金。
以前項方法得財產上不法之利益，或使第三人得之者，亦同。
前二項之未遂犯罰之。